臺灣士林地方法院刑事判決　　　　　　　　　　　　　　九十年度易字第五八號
　　公　訴　人　臺灣士林地方法院檢察署檢察官
　　被　　　告　乙○○
　　被　　　告　丙○○
　　右 一　 人
　　選任辯護人　洪維煌
右列被告因妨害婚姻案件，經檢察官提起公訴 (九十年度偵續一字第四號)，本院判
決如左：
    主  文
乙○○連續有配偶而與人通姦，處有期徒刑參月，如易科罰金以參佰元折算壹日。
丙○○連續與有配偶之人相姦，處拘役伍拾日，如易科罰金以參佰元折算壹日。
    事  實
一、乙○○係甲○○之夫，為有配偶之人，丙○○亦明知乙○○為有配偶之人。二人
    於民國八十七年七月間，因業務上往來相識後，即交往甚密，竟均基於概括之犯
    意，自八十七年九月二十日起，至同年月二十六日止，在桃園中正國際機場過境
    旅館及大陸地區廣東省東莞市銀城酒店一六○二室等地，連續姦淫多次。嗣二人
    於八十七年九月二十六日晚上返國後，再偕同返回乙○○位於台北市○○區○○
    街二五九巷十六號一樓住處同宿。嗣於翌（二十七）日凌晨三時許，經甲○○報
    警，在上址乙○○之臥室內，當場查獲兩人在床上，僅著無袖薄內衣、短褲。
二、案經被害人甲○○訴由台北市政府警察局北投分局報請臺灣士林地方法院檢察署
    檢察官偵查起訴。
    理  由
一、右揭事實業據被告乙○○、丙○○於偵查、本院訊問時坦承，在右開時間一起前
    往大陸，往大陸前一晚在桃園中正機場過境旅館、及赴大陸期間共住一房，自大
    陸返國翌日凌晨在台北市○○區○○街二五九巷一六號一樓僅著無袖薄內衣、短
    褲被警查獲之事實（八十七年度偵字第九三四五號卷第三二、三四頁正反面、九
    十年度偵續一字第四號卷九三頁正面倒數第一行、本院卷第八六頁倒數第四行、
    第八七頁第一至六行、第八九、九一頁、第九九頁第九行、第一○○頁第五行、
    第一○一頁倒數第三行、第一○二頁第十行），並有中正機場過境旅館發票、信
    用卡簽單、廣東銀城酒店費用明細表可按（八十八年度偵續字第三八號卷第三二
    至三四頁、九十年度偵續一字第四號卷第一三○、一三一、一七三頁），證明被
    告乙○○自八十七年九月二十日起，至同年月二十六日止，曾在過境旅館、銀城
    酒店消費結帳之事實。但被告兩人均否認有通、相姦犯行。
  （一）被告乙○○於警訊、偵查中辯稱：其與告訴人固有夫妻關係，但因與告訴人
       感情不睦，想再另交女友，所以才會另外結識丙○○，前往大陸第一天是上
       午九時多班機，怕太趕，前一天晚上十一時多，先共住在國際機場過境旅館
       ，於八十七年九月二十一日與丙○○到大陸拜訪客戶，同住旅館同一房間，
       同年九月二十六日二十時二十五分許返回台灣，二十三時許回到前開住處，
       雙方先梳洗，嗣於同年九月二十七日凌晨二時三十分許，丙○○先到臥室休
       息，其隨後進去，兩人躺在床上聊天，沒多久告訴人與警察就來了，未曾告
       訴丙○○其已結婚，且與丙○○才認識二個多月，更未曾與丙○○發生性關
       係，或有任何性器官之接觸，只有牽手、搭肩而已，保險套要了七個，是去
       卡拉ｏｋ找女人，不是與丙○○發生關係；八十八年二月十二日至八十八年
       二月十八日是去日本找他母親，在日本期間與丙○○沒有見過面，不知道丙○○有到日本云云（八十七年度偵字第九三四五號卷第四頁反面、第五頁正
       面警訊筆錄、第三四頁正反面、第三五頁正面、偵查筆錄、八十七年度偵續
       字第三八號卷第四六頁反面、第一○○頁反面偵查筆錄、九十年度偵續字第
       四號卷第九三頁正反面）。於本院訊問、審理辯稱：有住進過境旅館並辦住
       房，房間讓丙○○睡，不認識丁○○，自己常去大陸，都定廣東銀城酒店，
       對大陸旅館很熟，此次是三天前用傳真訂房，記得是定兩個房間，去時只有
       一個房間，在大陸期間與大陸酒店卡拉ＯＫ店女子發生很多次姦淫行為，不
       是和丙○○，晚上很少回去睡，若有回去睡，就睡沙發，從大陸回來當晚，
       是坐在丙○○床上討論去大陸的收穫，本案事發後，想向丙○○解釋，打聽
       她去日本的班機，就定同一班機，丙○○不知道，與太太感情不是很好，所
       帶保險套是戊○○拿給我的，印象中沒有剩下帶回來的，告訴人所提剪接錄
       音帶及譯文不實在，和丙○○有業務往來，但不須要告訴她已婚（本院卷第
       八六、八八、八九、九○、九一、九三、九四、九五頁訊問筆錄、第一四三
       、一四五、一四七、一四九頁審判筆錄）
  （二）被告丙○○於警訊、偵查中辯稱：因公司與乙○○有生意往來而認識，乙○○邀其前往大陸，因公司要擴廠，才答應與乙○○同行，在出境往大陸前，
      乙○○本說要訂兩個房間，到時卻發現只有訂一個，乃同宿一房間，有六天五
      夜，都在廣東同一家飯店，由乙○○睡沙發，她睡在床上，八十七年九月二十
      六日晚上，與乙○○自大陸回來，因為太累，所以借宿乙○○家，於九月二十
      七日凌晨三時許，其正在乙○○住處臥室內，與乙○○躺在床上聊天，乙○○
      問其大陸行有何IDEA之際，警察就來了，當時與乙○○僅認識兩個月，未曾與
      乙○○發生性關係，也不知乙○○有太太，當日警察衝進來時才知道，八十八
      年二月十二日至同年月十八日在日本與乙○○沒碰過面，在飛機上沒有看到乙○○，丁○○請她代訂去日本機票，在日本沒和丁○○在一起，搭同一班飛機
      ，到日本機場就分手了云云（八十七年度偵字第九三四五號卷第六頁反面警訊
      筆錄、第三二頁正反面偵查筆錄、八十七年度偵續字第三八號卷第四六頁反面
      、第一○○頁反面、一四九頁反面、一五一、一六四頁正面偵查筆錄、九十年
      度偵續字第四號卷第九二頁反面偵查筆錄）。於本院訊問、審理辯稱：出國前
      住過境旅館，乙○○房間給她睡，去之前有交待要自己一個房間，在大陸期間
      晚上乙○○都沒有去房間，只有一天半夜回來拿東西就走了，有一次半夜在沙
      發上睡覺，時間很短，回到台灣當晚，她在睡覺，乙○○來敲門，他們坐在床
      沿，沒多久告訴人就進來了，未介紹丁○○和乙○○認識，丁○○在日本期間
      是和老師在一起，回來約在機場，沒有在機場或飛機上看到乙○○，過境旅館
      和大陸旅館的錢都是乙○○刷卡，但有拿錢給他，錄音帶內容都是告訴人在誘
      導丁○○，在乙○○家當晚，在警訊是講坐在床上，不是講睡在床上，自大陸
      返台，在中正機場未與乙○○牽手，返台行李箱所裝都是我的衣物，沒有乙○○的，告訴人所提錄音帶及談話內容譯文均非真實，去日本不知道與乙○○剛
      巧同一班機，有做什麼事不可能對丁○○講（本院卷第九九、一○○、一○二
      、一○三、一○六、一三○訊問筆錄、一四二、一四四、一四五、一四七、一
      四八頁審判筆錄）
 （三）被告丙○○辯護意旨並以：錄音帶對話是告訴人先找人假稱為丙○○之阿姨
       ，故意告知丁○○不實之事，再由告訴人捏稱阿姨身分與丁○○閒聊，加以
       偷錄，丁○○證詞係屬傳聞云云（本院卷第二九頁）
二、查被告乙○○坦認與告訴人感情不睦，想在外另交女朋友，與被告丙○○在大陸
    期間有牽手、搭肩，自大陸返台那晚進房時沒有要做親密的事，後雖想做但不敢
    做（八十七年度偵字第九三四五號卷第三四頁反面），而被告兩人八十七年九月
    二十六日當晚自大陸返台後，共宿於被告乙○○家中，且於翌日凌晨三時許，經
    告訴人會同警察當場查獲，業據告訴人指證，及證人北投分局派出所警員己○○
    、庚○○證述明確（八十八年度偵續字第三八號第九五至一○○頁），又依卷附
    五張照片觀之（九十年度偵續一字第四號卷第四八至五一頁），被告兩人在床上
    ，丙○○未著內衣，均僅穿短褲、無袖薄內衣，可推認右開期間被告間應為男女
    朋友，而不止於朋友關係。
三、告訴人與證人丁○○談話錄音中，證人丁○○表示被告丙○○曾向她坦承與被告
    乙○○確有發生關係，且被告丙○○知悉被告乙○○已婚，曾以被告乙○○有老
    婆，勸阻丙○○與被告乙○○交往，且在三人於八十八年二月十二日至十八日同
    赴日本期間，被告兩人亦同宿或共睡一床等情，有錄音譯文一份（九十年度偵續
    一字第四號卷第一○八至一一九頁）及錄音帶可證。被告兩人於上開期間同赴日
    本，並有入出境查詢結果表可按（九十年度偵續一字第四號卷一五七頁）。
四、上開錄音帶在偵查中、及本院訊問期日當庭播放錄音帶，核與譯文相符，有九十
    年七月三日偵查筆錄及本院九十一年三月十九日訊問筆錄可稽（九十年度偵續一
    字第四號卷第一○一頁反面、本院卷第一二三頁），證人丁○○於偵查、本院訊
    問中均坦稱：錄音帶及譯文是她與告訴人之對話，有講過電話錄音譯文上的話（
    九十年度偵續一字第四號卷第一○一頁倒數第二行、第八八頁第五行、本院卷第
    一二四頁倒數第一行、第一二五頁第一行），是該錄音帶錄製時雖未經證人丁○○同意，應有證據能力。
五、證人丁○○於偵查中雖改稱：沒看過也不知道被告乙○○與丙○○交往的事，她
    有和被告丙○○去日本，不認識被告乙○○，也沒有和他去日本，被告丙○○未
    告訴她被告乙○○已婚，錄音帶中打電話給她的人自稱是丙○○的阿姨，當時她
    很煩，隨便講講而已，在那通電話之前就有一位自稱是辛○的阿姨打電話給她，
    所有事都是之前自稱辛○阿姨的人告訴她的（九十年度偵續一字第四號卷第八七
    頁反面第六行、一○二頁反面倒數第三行、一○二頁正面倒數第二行）；於本院
    訊問時又稱：與告訴人談話內容沒有親眼看到，是聽人說的，隨便說，有和丙○○去日本，不知道乙○○有無同去，錄音帶播放內容不是她親眼所見，也不是丙○○親口向她說的（本院卷第一二五至一三○頁）
六、按證據之證明力，由法院自由判斷，為刑事訴訟法第一百五十五條第一項所明定
    。是審理事實之法院，於證人之陳述有部分前後不符，或相互間有所歧異時，究
    竟何者為可採，仍得本其自由心證予以斟酌，非未一有不符或矛盾即應認其全部
    為不可採信。（最高法院八十一年度台上字第五三○三號判決意旨參照）
七、又在本人不知的情況下錄製的現場錄音，並不侵犯本人的表現自由，上開錄音帶
    ，告訴人雖自稱是丙○○的阿姨，在證人丁○○不知情況下錄製，談話問題不乏
    由告訴人主動提及，惟並無剪接現象，且從其談話內容觀之，證人丁○○表達自
    在，其中對答（一）告訴人稱：辛○和乙○○常常在飯店都是住在一起的，也都
    是你在幫辛○掩飾的，證人丁○○答稱：這段時間我在懺悔。（二）告訴人稱：
    都是你在幫辛○掩飾，所以他們才在飯店做那些事情，證人丁○○答稱：之前我
    就跟辛○講過了，我也有試著阻止丙○○，她也知道，．．．辛○還回我說，乙○○要陪她去坐牢。（三）告訴人稱：辛○早知道乙○○是有老婆小孩的人，還
    付出感情，證人丁○○答稱：．．．我之前就跟丙○○說，．．．不要陷的太深
    ，因他畢竟是有老婆的人。（四）告訴人稱：他們有發生過性關係，你知道嗎？
    證人丁○○答稱：知道啊。告訴人稱：是辛○跟你講的嗎？證人丁○○答稱：對
    啊。（五）告訴人稱：你們三個一起去日本過年，那段期間你跟誰睡呢？證人丁○○答稱：在日本過年期間，我自己一個人住一間，丙○○和乙○○住在同一個
    房間。（九十年度偵續一字第四號卷第一○九、一一○、一一二、一一三頁），
    所述內容概為知覺或記憶之表達，尚與傳聞有間，證人丁○○雖於偵查、本院訊
    問時翻異，泛稱隨便說說或聽人說的云云，核係事後迴護推卸之詞，被告丙○○
    知悉乙○○為有配偶之人，其兩人間有親密關係，應無庸疑，證以被告乙○○復
    坦稱帶了七個保險套只剩一個，或沒有剩下，互核相符，證人丁○○於錄音帶之
    供述，實堪採信。被告乙○○雖辯稱保險套是用以到卡拉ＯＫ店找女人，不是與
    丙○○發生關係云云，核違日常事理法則，不足採信。
八、按強姦既遂與未遂之區分，採接合說，只須陰莖之一部插入女陰即屬既遂，不以
    全部插入為必要，而女方之處女膜有無因姦破裂，尤非所問。（最高法院五十八
    年度台上字第五一號判例意旨參照）被告丙○○雖提出八十七年十一月六日國立
    成功大學醫學院附設醫院出具之診斷證明書，該診斷證明書載道：「病患於八十
    七年十一月六日至本院檢查，自述月經期為八十七年十月三十日至十一月六日，
    會陰外觀無出血、擦傷、撕裂傷，處女膜完整，無撕裂傷、擦傷及出血現象。」
    等語（八十七年度偵字第九三四五號卷第四九頁），證明其處女膜完整，參照上
    揭判例意旨，與其有無與被告乙○○發生姦淫關係，並無絕對關係。
九、末按認定犯罪事實所憑之證據，並不以直接證據為限，即綜合各種間接證據，本
    於推理作用，為其認定犯罪事實之基礎，仍非法所不許（最高法院二十七年度滬
    上字第六四號判例意旨參照），本案雖未查獲被告姦淫之直接證據，綜上推論，
    被告所辯，核係圖卸其責，不足為憑，其通、相姦犯行，皆堪認定。
十、核被告所為，乙○○係犯刑法第二百三十九條前段通姦罪，丙○○係犯同條後段
    相姦罪。其二人所為之先後多次犯行，時間緊接，構成要件相同，顯係基於概括
    犯意而為之，應依連續犯之規定論以一罪，並依法加重其刑。爰審酌被告之品行
    、智識程度、犯罪之動機、犯罪後之態度、及行為時被告丙○○年方二十二歲涉
    世較淺等一切情狀，各量處如主文所示之刑，並諭知易科罰金之折算標準。被告
    行為後，刑法第四十一條業於九十年一月十日修正公布，同年月十二日生效，舊
    法規定犯最重本刑三年以下有期徒刑以下之刑之罪，而受六個月以下有期徒刑或
    拘役之宣告，因身體、教育、職業、家庭之關係或其他正當事由，執行顯有困難
    者，得易科罰金，修正後刑法第四十一條第一項前段規定，犯最重本刑五年以下
    有期徒刑以下之刑之罪，而受六個月以下有期徒刑或拘役之宣告，均得易科罰金
    ，惟查易科罰金係關於執行之事項，與罪刑之輕重問題無涉，應尊重新法之精神
    ，一律適用新法，不生新舊法律適用之比較問題，併此敘明。
據上論斷，應依刑事訴訟法第二百九十九條第一項前段，刑法第五十六條，第二百三
十九條前段、後段，第四十一條第一項前段，罰金罰鍰提高標準條例第二條，判決如
主文。
本案經檢察官呂文忠到庭執行職務。
中      華      民      國      九十一      年    五    月    二十一    日
                                        臺灣士林地方法院刑事第二庭
                                            法  官  洪  英  花
右正本證明與原本無異
如不服本判決應於送達後十日內向本院提出上訴狀
                                            書記官  楊  滿  株
中      華      民      國      九十一      年    五    月    二十二    日
附錄論罪科刑實體法條文：
刑法第二百卅九條：
  有配偶而與人通姦者，處一年以下有期徒刑，其相姦者亦同。
